臺灣臺北地方法院刑事判決　　　　　　　100年度訴字第703號
公　訴　人　臺灣臺北地方法院檢察署檢察官
被　　　告　陳亭宇
上列被告因偽造文書等案件，經檢察官提起公訴（100年度偵字
第10872號），被告就被訴事實為有罪陳述，本院改依簡式審判
程序，判決如下：
    主  文
陳亭宇犯行使偽造私文書罪，處有期徒刑月，如易科罰金，以
新臺幣壹仟元折算壹日。附表所示偽造之「陳亭宏」署名貳拾
枚、指印肆拾捌枚、掌印貳枚，沒收之。
    事  實
一、陳亭宇前於民國98年、99年1月間、因偽造文書、署押案件
    ，經本院分別判處有期徒刑4月、4月、3月、4，並定應執行
    有期徒刑1年2月確定（尚未執行，不構成累犯）。猶不知警
    惕，於99年6月11日凌晨3時30分許，在臺北縣中和市（現已
    改制為新北市中和區○○○路○段299號6樓之7住處，為警員
    查獲施用、持有第一級毒品海洛因、第二級毒品甲基安非他
    命（所涉違反毒品危害防制條例部分，由檢察官另案偵辦中
    ）後，為掩飾其真實身分，以規避刑責，竟基於行使偽造私
    文書之犯意，在如附表編號1、8所示之時、地，接受臺北縣
    政府警察局（現已改制為新北市政府警察局）警員詢問時，
    冒用其胞弟「陳亭宏」名義應訊，在附表編號1、8所所示之
    「自願搜索同意書」、「勘察採證同意書」上偽造「陳亭宏
    」之署名、指印（偽造署押之數量詳如附表編號1、8所載）
    ，用以表示「陳亭宏」同意受搜索及接受員警採證之意思，
    而偽造該等私文書，並交付執行搜索、勘察採證之司法警察
    而行使之，並自99年6月11日凌晨3時30分許至同日下午3時4
    5分前之某時止，在如附表編號2至7、9至13所示之執行拘提
    逮捕告知本人通知書、執行拘提逮捕告知親友通知書、權利
    告知書、搜索扣押筆錄、扣押物品目錄表、毒品初步鑑驗報
    告書、被移送者姓名代碼對照表、相片影片資料查詢結果列
    印資料、全戶戶籍資料查詢結果列印資料、警詢筆錄、指紋
    卡上，偽造「陳亭宏」署名及捺按指印（偽造署押之數量詳
    如附表編號2至7、9至13所載）。嗣於同日下午3時45分許，
    在附表編號14所示之地點，經臺灣板橋地方法院檢察署檢察
    官偵訊時，接續冒用「陳亭宏」名義應訊，並於如附表編號
    14所示之偵查訊問筆錄上，偽造「陳亭宏」之署名1枚，足
    以生損害於陳亭宏及司法機關對於犯罪偵查之正確性。嗣於
    99年11月12日下午4時12分許，陳亭宇在偵查機關未發覺犯
    罪前，主動向臺灣臺北地方法院檢察署檢察事務官江士彥自
    首而接受裁判，經將附表編號14所示陳亭宇以「陳亭宏」名
    義按捺指印、掌印之指紋卡送內政部警政署刑事警察局（下
    稱刑事警察局）比對鑑定後，發現其所捺指印與檔存之陳亭
    宇指紋卡相符，而悉上情。
二、案經陳亭宇自首暨臺灣臺北地方法院檢察署檢察官自動簽分
    偵查起訴。
    理  由
一、按本案被告陳亭宇所犯係死刑、無期徒刑、最輕本刑為3年
    以上有期徒刑以外之罪，其於準備程序就前揭被訴事實為有
    罪之陳述，經受命法官告知簡式審判程序之旨，並聽取其與
    公訴人之意見後，本院認無不得或不宜改依簡式審判程序進
    行之情形，爰依刑事訴訟法第273條之1第1項規定，裁定本
    件由受命法官獨任進行簡式審判程序，合先敘明。
二、上揭事實，業據被告坦承不諱，並有如附表所示之文書在卷
    可憑（見臺灣板橋地方法院檢察署99偵17318卷第5、8至13
    、20至24、27至34、50、51頁）。而被告為警查獲後，於附
    表編號13所載時、地，以「陳亭宏」名義捺按指印、掌印之
    指紋卡（即附表編號13所示之指紋卡），經送刑事警察局以
    電腦比對結果，均確認與該局檔存之被告指紋相同等情，亦
    有該局100年5月5日刑紋字第1000058583號鑑定書附卷可稽
    （見臺灣臺北地方法院檢察署99他11669卷第35、36頁）。
    足認被告自白與事實相符，洵堪採憑。綜上，本件事證明確
    ，被告犯行，堪以認定，應依法論科。
三、論罪科刑：
(一)、按刑法第217條所稱之「偽造署押」，係指行為人冒用本人
    名義在文件上簽名或為民法第3條第3項所稱指印之類似簽名
    之行為者而言（最高法院80年度台非字第277號判決意旨參
    照）。又按刑法上偽造文書罪章所指之文書，除必須具備有
    體性、文字性、持續性、意思性等要件外，尚必須存有足以
    表彰一定之制作名義人之名義性時，該等記載方可認為係文
    書，否則若僅為表彰某人簽名意思之署名或簽押，並不具有
    表彰一定制作名義人之名義性存在，該等記載即無從認為係
    刑法上之文書，而只能認為係單純之署押。次按司法警察或
    司法警察官以「通知」之文件踐行刑事訴訟法第95條所定告
    知程序時，被告於該「通知」之「被調查詢問人」欄下偽簽
    姓名者，該「通知」實質上與詢問筆錄無異，並未表示另外
    製作何種文書，故論以偽造署押罪；而「逮捕通知書」（通
    知被告本人聯及通知家屬聯）之「被通知人簽章」欄偽簽他
    人姓名捺指印，因非在「收受人簽章」欄為之，而僅處於受
    通知者之地位，尚不能表示其係有製作何種文書之意思及曾
    為何項之意思表示（此與交通違規人在警員製作之舉發交通
    違規事件通知單上「收受通知聯者簽章」欄內偽簽他人姓名
    ，具有表示收到該通知單之意，情形並非相同），自難認應
    成立刑法第210條之偽造私文書罪（同院91年度台非字第294
    號、91年度台非字第295號判決可資參照）。查，被告在附
    表編號2至7、編號9至13所示之文件上，偽造「陳亭宏」之
    署名、指印及掌印，係作為簽名者人格同一性之證明，並無
    其他法律上之用意，上開文書固非屬偽造文書，惟被告於附
    表編號1、8所示之文件上，偽造「陳亭宏」之署名及指印，
    並持以向承辦員警行使之，因其表示簽署之本人自願接受搜
    索及勘察採證之意思，已非單純之偽造署押，從而，附表編
    號1、8所示之「自願搜索同意書」、「勘察採證同意書」已
    具備私文書之性質，被告冒用「陳亭宏」名義，製作附表編
    號1、8所示之文書，自應成立偽造私文書罪。至於被告在附
    表編號2至7、9至13所示之文件上，偽造「陳亭宏」之署名
    及指印，係作為簽名者人格同一性之證明，並無其他法律上
    之用意。
(二)、是核被告所為，應係犯刑法第216條、第210條之行使偽造私
    文書罪。至於被告在附表編號2至7、9至12所示之文件上，
    偽造「陳亭宏」之署名及指印，係作為簽名者人格同一性之
    證明，並無其他法律上之用意，已如前述，檢察官認被告於
    附表編號2至7、9至12所示之文件上，偽造「王彥祥」署名
    及捺印指印之行為，係成立行使偽造私文書罪，容有誤會。
    被告先後於如附表所示之文件上，偽造「陳亭宏」之署名及
    捺按指印多次，均係於密切接近之時、地實施，行為間之獨
    立性極為薄弱，主觀上當有自始至終於該案件各階段進行過
    程接續冒用「陳亭宇」名義之意，且侵害同一法益，為接續
    犯。被告上開接續偽造署押之行為為偽造私文書之部分行為
    ，其偽造私文書之低度行為復為行使偽造私文書之高度行為
    所吸收，均不另論罪。被告雖同時偽造並行使如附表編號1
    、8所示「陳亭宏」名義之文書，惟其被害法益仍僅1個，為
    單純一罪，此與同時偽造不同被害人之文書或支票時，因有
    侵害數個人法益，係一行為觸犯數罪名者迴異（最高法院73
    年度台上字第3629號判例意旨參照）。又檢察官雖未就被告
    在附表編號13所示之指紋卡上偽造「陳亭宏」之指印、掌印
    部分起訴，惟此部分與前開經認定有罪部分，有接續犯之實
    質上一罪關係，依刑事訴訟法第267條規定，應為起訴效力
    所及，本院自得併予審理。又被告為上開犯行後，於99年11
    月12日下午4時12分許，在偵查機關未發覺犯罪前，主動向
    臺灣臺北地方法院檢察署檢察事務官江士彥自首而接受裁判
    一節，亦有該署99年11月12日訊問筆錄暨點名單在卷足憑（
    見同上99他11669卷第1至4頁），是就本件犯行，可認被告
    已符合刑法自首之要件，應依刑法第62條前段規定，減輕其
    刑。
(三)、爰審酌被告為警查獲持有毒品案件時，冒用「陳亭宏」名義
    應訊，偽造如附表編號1、8所示之私文書而行使之，並於附
    表編號2至7、9至13所示之文件上，偽造「陳亭宏」之署名
    、指印及掌印，其所為除已足生損害於陳亭宏本人外，更已
    使司法機關錯誤開啟訴追對象，浪費司法資源，進而危及司
    法之公正性及正確性，其行為實屬不該，且被告前已有如事
    實欄一所載經法院判處有罪之刑事前科紀錄，有臺灣高等法
    院被告前案紀錄表在卷足憑，雖不構成累犯，惟足認其素行
    非佳，本不宜寬貸，惟考量其犯後坦承犯行，且主動在偵查
    機關發覺犯罪前自首而接受裁判，犯後態度尚佳，其犯罪之
    動機、目的在於規避刑事及行政處罰，復斟酌其生活狀況、
    智識程度等一切情狀，量處如主文所示之刑，並諭知易科罰
    金之折算標準，以示懲儆。
四、末查，附表所示文件上，偽造之「陳亭宏」署名23枚、指印
    48枚暨掌印2枚，依刑法第219條之規定，不問是否屬犯人所
    有，應併予宣告沒收。至於附表編號1、8所示偽造「陳亭宏
    」名義之「自願搜索同意書」、「勘察採證同意書」，固係
    被告犯罪所生之物，惟業交付執行搜索、勘察採證之司法警
    察而行使之，已非被告所有之物，爰不予宣告沒收。
據上論斷，應依刑事訴訟法第273條之1第1項、第284條之1、第
299條第1項前段，刑法第216條、第210條、第62條前段、第41條
第1項前段、第219條，判決如主文。
本案經檢察官陳國安到庭執行職務
中    華    民    國   100    年    7     月    29    日
                  刑事第十四庭  法  官  李殷君
以上正本證明與原本無異。
如不服本判決應於收受送達後10日內向本院提出上訴書狀，並應
敘述具體理由；其未敘述上訴理由者，應於上訴期間屆滿後20日
內向本院補提理由書（均須按他造當事人之人數附繕）「切勿逕
送上級法院」。
                                書記官  殷玉芬
中    華    民    國   100    年    8     月    1     日
附錄本判決論罪科刑法條全文：
刑法第216條：
行使第210條至第215條之文書者，依偽造、變造文書或登載不實
事項或使登載不實事項之規定處斷。
刑法第210條：
偽造、變造私文書，足以生損害於公眾或他人者，處5年以下有
期徒刑。
附表：
┌──┬─────┬────┬─────────┬────────┬─────┐
│編號│時間      │地點    │文書名稱          │欄        位    │偽造之署押│
├──┼─────┼────┼─────────┼────────┼─────┤
│1   │99年6月11 │新北市中│自願搜索同意書1份 │本人欄、受搜索人│「陳亭宏」│
│    │日凌晨3時 │和市中山│                  │欄及空白處      │署名枚、│
│    │30分許    │路2段299│                  │                │指印壹枚  │
│    │          │號6樓之7│                  │                │          │
├──┼─────┼────┼─────────┼────────┼─────┤
│2   │同上      │同上    │新北市政府警察局新│被通知人簽名捺印│「陳亭宏」│
│    │          │        │店分局執行拘提逮捕│欄              │署名及指印│
│    │          │        │告知本人通知書1份 │                │各壹枚    │
│    │          │        │                  │                │          │
├──┼─────┼────┼─────────┼────────┼─────┤
│3   │同上      │同上    │新北市政府警察局新│被通知人簽名捺印│「陳亭宏」│
│    │          │        │店分局執行拘提逮捕│欄              │署名及指印│
│    │          │        │告知親友通知書1份 │                │各壹枚    │
│    │          │        │                  │                │          │
├──┼─────┼────┼─────────┼────────┼─────┤
│4   │同上      │同上    │權利告知書1份     │被告知人欄      │「陳亭宏」│
│    │          │        │                  │                │署名及指印│
│    │          │        │                  │                │各壹枚    │
│    │          │        │                  │                │          │
├──┼─────┼────┼─────────┼────────┼─────┤
│5   │同年月日凌│同上    │新北市政府警察局新│受搜索人簽名欄、│「陳亭宏」│
│    │晨4時15分 │        │店分局搜索、扣押筆│犯罪嫌疑人欄、受│署名及指印│
│    │許        │        │錄1份             │執行人簽名捺印欄│各枚    │
│    │          │        │                  │、受執行人欄    │          │
│    │          │        │                  │                │          │
├──┼─────┼────┼─────────┼────────┼─────┤
│6   │同上      │同上    │新北市政府警察局新│所有人／持有人／│「陳亭宏」│
│    │          │        │店分局扣押物品目錄│保管人欄        │署名及指印│
│    │          │        │表1份             │                │各陸枚    │
├──┼─────┼────┼─────────┼────────┼─────┤
│7   │同年月日凌│址設新北│新北市政府警察局新│涉嫌人簽章欄    │「陳亭宏」│
│    │晨4時50分 │市新店區│店分局查獲涉嫌毒品│                │署名及指印│
│    │許        │北新路2 │危害防制條例案毒品│                │各壹枚    │
│    │          │段183號 │初步鑑驗報告書1份 │                │          │
│    │          │之新北市│                  │                │          │
│    │          │政府警察│                  │                │          │
│    │          │局新店分│                  │                │          │
│    │          │江凌派出│                  │                │          │
│    │          │所      │                  │                │          │
├──┼─────┼────┼─────────┼────────┼─────┤
│8   │同年月日上│同上    │勘察採證同意書1份 │同意人簽名捺印欄│「陳亭宏」│
│    │午6時50分 │        │                  │                │署名及指印│
│    │許        │        │                  │                │各壹枚    │
│    │          │        │                  │                │          │
├──┼─────┼────┼─────────┼────────┼─────┤
│9   │同上      │同上    │新北市政府警察局新│涉嫌人簽名欄    │「陳亭宏」│
│    │          │        │店分局查獲毒品危害│                │署名及指印│
│    │          │        │防制條例案被移送者│                │各壹枚    │
│    │          │        │姓名代碼對照表1份 │                │          │
├──┼─────┼────┼─────────┼────────┼─────┤
│10  │同上      │同上    │相片影片資料查詢結│空白處          │「陳亭宏」│
│    │          │        │果列印資料1份     │                │署名及指印│
│    │          │        │                  │                │各壹枚    │
├──┼─────┼────┼─────────┼────────┼─────┤
│11  │同上      │同上    │全戶戶籍資料查詢結│空白處          │「陳亭宏」│
│    │          │        │果列印資料1份     │                │署名及指印│
│    │          │        │                  │                │各壹枚    │
├──┼─────┼────┼─────────┼────────┼─────┤
│12  │同年月日上│同上    │新北市政府警察局新│筆錄內文之受詢問│「陳亭宏」│
│    │午8時50分 │        │店分局99年6月11日 │人欄、同意人簽名│署名貳枚、│
│    │許        │        │第1次警詢筆錄1份  │捺印欄、筆錄末之│指印拾枚  │
│    │          │        │                  │受詢問人欄、各頁│          │
│    │          │        │                  │騎縫處          │          │
│    │          │        │                  │                │          │
├──┼─────┼────┼─────────┼────────┼─────┤
│13  │同年月日下│新北市政│「陳亭宏」指紋卡片│各欄位          │「陳亭宏」│
│    │午3時45分 │府警察局│1份               │                │指印貳拾枚│
│    │前之某時  │新店分局│                  │                │、掌印貳枚│
│    │          │        │                  │                │          │
├──┼─────┼────┼─────────┼────────┼─────┤
│14  │同年月日下│址設新北│臺灣板橋地方法院檢│受訊問人欄簽名欄│「陳亭宏」│
│    │午3時45分 │市土城區│察署99年6月11日訊 │                │署名壹枚  │
│    │許        │青雲路  │問筆錄            │                │          │
│    │          │138號之 │                  │                │          │
│    │          │臺灣板橋│                  │                │          │
│    │          │地方法院│                  │                │          │
│    │          │檢察署第│                  │                │          │
│    │          │101偵查 │                  │                │          │
│    │          │庭      │                  │                │          │
└──┴─────┴────┴─────────┴────────┴─────┘